【裁判字號】    97,重訴,76
【裁判日期】    971231
【裁判案由】    損害賠償
【裁判全文】
臺灣彰化地方法院民事判決  97年度重訴字第76號
原      告  財團法人彰化縣私立大慶高級商工職業學校
           （原財團法人彰化縣私立曉陽高級商工職業學校）
法定代理人  乙○○
訴訟代理人  張幸茵律師
            林世祿律師
被      告  甲○○
訴訟代理人  林正雄律師
            羅豐胤律師
複 代理 人  蔡嘉容律師
上列當事人間請求損害賠償等事件，本院於民國97年12月17日言
詞辯論終結，茲判決如下：
    主      文
原告之訴及假執行之聲請均駁回。
訴訟費用新台幣肆拾玖萬肆仟貳佰肆拾元由原告負擔。
    事實及理由
一、原告主張：
  (一)被告自民國79年間起至88年間為止，擔任原告學校之董事長
    ，與原告曾有委任關係。詎被告竟於87年10月21日將原告學
    校之定期存單向銀行質借新台幣（下同）2,880萬元後，進
    而全數交付訴外人蔡瓊儀。被告又於87年10月、11月間將原
    告學校土地（信託登記在訴外人陳黃登美、劉美樊等人名義
    下）向銀行抵押借款2,600萬元後，進而全數交付蔡瓊儀，
    以圖其董事長職位穩固。被告所為，業經判決有罪確定。
  (二)被告將原告所有坐落於彰化縣員林鎮○○○段307、322、32
    7地號3筆土地（即重測前崙雅段226、241、246地號，以下
    簡稱系爭土地），私自設定抵押權，其中新崙雅段307、327
    地號土地貸得1,500萬元，而系爭新崙雅段322地號土地則貸
    得1,100萬元，其取得2,600萬元借款後隨即侵占入己，應負
    不當得利返還義務。茲再詳述其始末如下：
  1.原告於77年1月12日向訴外人陳沈碧玉購買坐落彰化縣員林
    鎮○○○段59、59之1、59之2、59之4、59之5地號土地。其
    中59、59之1、59之5地號土地，嗣經重測後新地號為崙雅段
    226、241、246地號，其後再次重測新地號為新崙雅段307、
    322、327地號。當時因受土地登記規則限制，原告於80年12
    月間，將系爭新崙雅段307、327地號土地登記在前董事張向
    善之妻劉美樊名下，並將系爭新崙雅段322地號土地登記在
    被告之妻陳黃登美名下。
  2.被告與前董事張向善竟意圖為自己不法所有，於87年間，共
    同基於業務侵占、背信之犯意，將實際上為原告所有之系爭
    土地向彰化縣員林信用合作社（以下簡稱員林信合社，已改
    制為陽信商業銀行）抵押借款2,600萬元，並將該金額侵占
    入己。嗣經臺灣彰化地方法院檢察署檢察官於92年11月28日
    以90年度偵字第6801號不起訴處分書以被告犯罪曾經判決確
    定為由，為不起訴處分（前案：本院89年易字第1784號判決
    依業務侵占罪判處有期徒刑1年10月，緩刑5年，嗣經上訴，
    經臺灣高等法院臺中分院以92年度上易字1133號判決駁回上
    訴確定）。而前董事張向善則經本院以92年度易字第1416號
    判決，依背信罪判處有期徒刑8月，上訴後，經臺灣高等法
    院臺中分院以93年度上易字第539號判決判處有期徒刑5月確
    定在案。
  3.從而，被告確有侵占系爭2,600萬元之事實。
  (三)原告學校董事長乙○○曾於88年9月14日與被告等人簽訂立
    董事讓與契約書（以下簡稱系爭讓與契約），並於第3項約
    定系爭新崙雅段307、322地號（重測前崙雅段226、241地號
    ）土地，應移轉登記與乙方（乙○○）或乙方指定之人，且
    上開農地，原在員林信合社抵押貸款2,600萬元，乙方應於
    移轉登記之日起1個月內清償。然系爭讓與契約既為乙○○
    個人所簽訂，基於債之相對性，系爭讓與契約僅對乙○○個
    人具有拘束力。且按第三人與債務人訂立契約承擔其債務者
    ，非經債權人承認，對於債權人不生效力。故上開約定對於
    債權人員林信合社而言，除非得其承認，否則不生債務移轉
    之效力。被告辯稱乙○○自88年10月起擔任原告學校董事長
    後，仍依據系爭讓與契約，陸續履行，是原告學校已承認，
    顯屬無據。況且，系爭讓與契約於88年9月14日所簽訂，而
    乙○○乃於88年10月始接任原告之董事長，益徵乙○○係以
    個人名義訂立系爭讓與契約，而非代理原告為之，對於原告
    自不生效力。
  (四)被告雖稱原登記在前董事張向善之妻劉美樊名義下土地，已
    移轉登記予原告學校之董事蕭博修，作為原告學校之停車場
    使用，是原告業已承認系爭讓與契約云云，顯有誤會，原告
    絕未承認。蓋前開土地本即是原告實質所有之校產，原告自
    77年1月12日購買後，均由原告管理使用，僅當初借用劉美
    樊名義登記而已。既然張向善已非原告之董事，該土地自須
    移轉登記為其他登記名義人所有，方符合所有權歸屬現狀。
    更何況張向善因與被告共同私自將校產抵押借款，而被判處
    背信罪刑確定，原告為求慎重，自須改換登記名義人。此由
    系爭讓與契約未約定之新崙雅段327地號土地，亦於同日移
    轉登記在其他登記名義人名下，即可明瞭。
  (五)縱認原告應受系爭讓與契約第3項所拘束，然依該項約定，
    被告應將新崙雅段322地號（重測前崙雅段241地號；登記名
    義人為陳黃登美）土地移轉登記予乙方或乙方指定之人所有
    ，而由乙方清償其上抵押貸款。然新崙雅段322地號土地因
    被告無力清償，嗣經本院民事執行處95年執字第1567號強制
    執行事件實施拍賣，已由訴外人陳啟能以3,571,689元拍定
    ，並取得所有權在案。則被告已不能履行前開約定，應將前
    開土地移轉登記予乙方所有之義務。按債務人無為一部清償
    之權利，民法第318條第1項前段定有明文。系爭讓與契約有
    關系爭新崙雅段322地號土地部分，既已無從履行，基於對
    待給付同時履行之關係，系爭2,600萬元仍應由被告負責。
  (六)原告學校原希望被告離職時依法移交清楚，卻遲不配合。從
    上述刑事案件，可知被告掏空情節嚴重，使後繼者經營困難
    ，迄今稍得喘息。原告學校提起本件訴訟，迫於無奈。
  (七)依據乙○○個人說法，被告所提系爭讓與契約，並非完整文
    件，因被告刻意隱匿對其較不利之第2項第1款附表明細。其
    中附帶約定要求被告應依私立學校法第15條規定完成交接，
    乙○○始願意履約。焉知被告不僅未交接，甚至嗣後發現其
    所質借款項均未用於原告學校，則無法履行該契約。況且，
    系爭與契約存於被告與乙○○之間，原告學校毋須受其拘束
    。尤以該契約未達付款條件，何來權利濫用呢？
  (八)原告學校於88年9月17日改選第10屆董事，並於88年10月20
    日向教育部申請核備。
  (九)經調閱相關刑事卷宗後得知，起訴事實記載陸續清償，並非
    全部清償，且刑事卷宗亦無任何被告清償之證明。至於銀行
    收據只能證明已清償，但無法證明被告所為清償。實際上，
    原告學校經教育部一再催促，始由原告學校籌款先行清償，
    絕非被告清償。
  (十)以劉美樊名下土地貸款債務尚未清償，僅變更債務人為蕭博
    修名義，蕭博修迄今未清償，現仍由原告學校繳息中，足見
    未有債務承擔。實際上，以陳黃登美及劉美樊名下土地貸款
    債務，均由原告學校繳息，即可知悉未由第三人承擔債務。
  (十一)原告不僅未與蕭博修、乙○○2人訂立任何債務承擔契約，
    亦非系爭讓與契約之當事人，何來債務承擔？退步言之，若
    確有債務承擔，但始終未經原告承認，原告不受其拘束。
  (十二)陳黃登美名下崙雅段241地號土地業經法院拍賣，由訴外人
    拍定買受，另筆崙雅段245地號土地亦由訴外人拍定買受。
    尤以陳黃登美名下崙雅段241地號土地先前經檢察官禁止處
    分在案，系爭讓與契約根本無法履行。
  (十三)被告原為董事長，嗣於88年10月間卸任，則其取得原告學校
    之文件，實屬平常。是以，被告於刑事程序所提存款證明及
    傳票均記載88年10月11日，不能作為被告清償之依據。況且
    ，刑事庭未向原告學校新董事會查證，故不能輕信。
  (十四)原告學校與其董事長分屬不同人格，不能將之混作一談。是
    以，董事長個人行為不能視同原告學校行為。實際上，因乙
    ○○與被告尚有糾紛，故不願履行，亦不能因此歸責於原告
    學校。
  (十五)系爭2,600萬元債務之債權人為銀行，原告並非債權人，如
    何承認呢？原告學校為保全校地，在乙○○與被告尚有糾紛
    時，只好自行處理，但絕非承認。
  (十六)原告因系爭2,600萬元貸款已支付利息10,605,574元，並攤
    還本金3,478,194元，合計支付本息14,083,768元。依本院
    93年執字第1312號執行事件所附估價報告書，系爭崙雅段24
    1、245等2筆地號土地價值12,114,000元，嗣於95年間竟以
    7,039,689元賤價拍賣，但仍應以土地原價值計算原告損失
    。是以，原告學校因被告行為至少損失54,997,788元。此外
    ，系爭2,600萬元債務中尚有1,500萬未清償，但原告仍暫以
    原請求金額求償。
  (十七)刑事判決固為公文書，但民事庭得自行認定事實，不受其拘
    束。
  (十八)蕭博修固取得系爭崙雅段226、246等2筆地號土地，但並未
    清償。此純屬個人行為，故與原告學校無涉。況且，蕭博修
    並非原告學校指定之受讓人，實乃蕭博修與被告之約定，故
    何來承認呢？
  (十九)爰依侵權行為損害賠償、不當得利及委任等法律關係，請求
    被告應給付原告5,480萬元，及自92年8月4日起至清償日止
    ，按年息百分之5計算之利息（即起訴前5年法定遲延利息）
    ，並陳明願供擔保，請准宣告假執行等語。
二、被告辯稱：
  (一)系爭2,880萬元債務業經被告清償完畢，此情有本院89年度
    易字第1784號刑事判決，及附於本院88年自字第97號刑事案
    件卷宗內存款證明乙紙與轉帳收入傳票2紙可證。原告顯然
    利用被告年事已高，智力衰退，有訴訟詐欺嫌疑。
  (二)系爭2,600萬元債務，乙○○本同意由其清償，此由臺灣高
    等法院臺中分院93年度上易字第1480號刑事判決記載：「（
    問：契約書第3項所記載：原來向員林信用合作社兩千六百
    萬元就要由你清償？）證人乙○○答：當時是有說要我清償
    ，但‧‧‧所以我以為學校借的才認為是我要承受）」，惟
    其事後卻以種種理由反悔而未全部履行。退而言之，縱若乙
    ○○認為其有意思表示錯誤（假設語氣），但迄今業已罹於
    1年之撤銷權行使之除斥期間。
  (三)原告提起本件訴訟，屬於權利濫用。因乙○○與被告等人於
    88年9月14日簽訂系爭讓與契約，約定被告等人願將原告學
    校董事權讓與乙○○等人，且乙○○等人應交付被告及訴外
    人陳于焄補償金額4,800萬元，但迄今分文未給。乙○○既
    已取得原告學校之董事權，不僅未依約給付4,800萬元，卻
    以原告學校名義提起本件訴訟，顯係權利濫用，有違誠信原
    則，應無理由。再者，前開刑事判決所稱侵占款項5,480 萬
    元，實際上均由乙○○所領取。再加上乙○○於簽訂系爭讓
    與契約前明知此款項之來源，理應退還原告學校方是。
  (四)原告主張侵權行為損害賠償請求權已罹於2年消滅時效，爰
    提出時效抗辯。況且，被告未因此而受有利益，真正受有利
    益者厥為乙○○，則原告主張被告應返還不當得利，亦屬無
    據。另外，前開刑事判決所稱侵占乙事，並非基於委任關係
    所為，原告主張有關民法第544條等委任關係請求權，應無
    理由。
  (五)陳黃登美名下系爭新崙雅307、327地號（重測前崙雅段226
    、246地號）2筆地號土地及抵押債務，已依據系爭讓與契約
    意旨移轉予蕭博修。再加上臺灣高等法院臺中分院93年度上
    易字第539號判決亦記載：「‧‧‧事後上開以劉美樊名義
    之土地貸得之款項亦已清償」，即其中1500萬元部分也以清
    償。故原告此部份請求亦無理由。乙○○也已經依據系爭董
    事讓與契約書之約定，於其擔任原告學校董事長期間，陸續
    履行部分契約內容，足證原告學校已承認系爭讓與契約無疑
    。
  (六)系爭讓與契約具有免責債務承擔之效力，即被告負欠原告學
    校之債務，應由乙○○與蕭博修共同承擔。退步言之，乙○
    ○於移轉董事權利後，旋即接任原告學校董事長職位，並於
    擔任董事長期間陸續履行系爭讓與契約所載部分內容，應認
    原告學校已承認此債務承擔契約。
  (七)依據系爭讓與契約第4項約定：「四曉陽商工原以定存單向
    員林鎮信用合作社質押借款貳仟捌佰捌拾萬元，乙方（即乙
    ○○、蕭博修)應於第10屆董事選出之日起7日內籌措金額會
    同甲方甲○○前往清償‧‧‧」由此可知，系爭2,800萬元
    應由乙○○負責清償。
  (八)原告主張系爭2,800萬元債務由原告學校籌款先行清償乙節
    ，顯與前開刑事判決內容及事證資料不符，此部分應由原告
    舉證以實其說。況且，果由原告學校自行籌款，以履行乙○
    ○擔負系爭讓與契約第4項之義務，恐於法不合，亦無礙於
    被告已經清償之事實。
  (九)原告學校第10屆董事於88年9月17日改選，同年10月20日向
    教育部申請核備。是以，乙○○自88年底起取得原告學校之
    經營權，繼續履行系爭讓與契約第3項約定：「關於原屬校
    產而登記於張向善之妻劉美樊座落員林鎮○○段226農地應
    移轉登記與乙方（指乙○○及蕭博修）或乙方指定之人」之
    義務，且前開土地業早於89年6月22日移轉登記予蕭博修。
    是以，原告此部份請求亦無理由。
  (十)綜上所述，原告請求均無理由，爰請求駁回原告之訴及其假
    執行之聲請，並陳明如受不利之判決，願供擔保請准免為假
    執行等語。
三、兩造不爭執事項：
  (一)被告自79年間起至88年底為止，擔任原告學校之董事長。
  (二)原告學校第9屆董事為被告、陳于焄、乙○○、蕭博修、蕭
    張玉沙、詹達權、張慶輝、張福瑞、吳伸雄、蕭麗玲、王永
    安、張向善、黃錦惠、游一郎、曹寶仁。
  (三)原告學校第10屆董事為乙○○、蕭博修、詹達權、曹寶仁、
    高永相、江素梅、江萬教、蕭博仁、林景裕。董事改選時間
    為88年9月17日，同年10月20日向教育部申請核備。董事任
    期自88年9月30日起至91年9月29日止，以乙○○為董事長。
  (四)原告學校第11屆董事為乙○○、詹達權、蕭博仁、江素梅、
    江萬教、林景裕、江玉桐、林君眉。董事任期自91年9月30
    日起至94年9月29日止，以乙○○為董事長。
  (五)原告學校第12屆董事為乙○○、詹達權、江萬教、林景裕、
    蕭博修、陳秋閔、張啟哲、賴美雀。董事任期自94年9月30
    日起至97年9月29日止，以乙○○為董事長。
  (六)原告學校第13屆董事為乙○○、詹達權、江萬教、林景裕、
    蕭博修、陳秋閔、蕭張玉妙、金紹文、黃俊勳。董事任期自
    97 年9月30日起至101年9月29日止，以乙○○為董事長。
  (七)被告於擔任原告學校之董事長期間，先將原告學校存於合作
    金庫員林分行定期存款3千萬元予以解約後，如數以定期存
    款方式轉存員林信合社中正分社，再於87年10月21日，以上
    開存於員林信合社3千萬元定期存款單，向該社質押借得2,8
    80萬元後，進而將同額現金交予訴外人蔡瓊儀存入上開支票
    存款帳戶，用以支付蔡瓊儀前所簽發予乙○○之票載發票日
    87年10月21日之支票。
  (八)系爭新崙雅段307、322、327地號（重測前崙雅段226、241
    、246地號）土地係原告學校購買，而將上述崙雅段241地號
    土地信託登記於被告之妻陳黃登美（即陳黃登椈）名下；另
    將崙雅段226、246地號土地登記於當時之董事張向善之妻劉
    美樊名下。嗣經被告出面要求陳黃登美、劉美樊2人協同向
    員林信合社辦理貸款，劉美樊部分貸得1,500萬元，陳黃登
    美部分貸得1,100萬元。另經員林信合簽發支票2紙交予被告
    ，再轉入蔡瓊儀之支票存款帳戶，用以支付蔡瓊儀簽發予乙
    ○○之支票票款。
  (九)依據本院刑事庭89年度易字第1784號刑事判決記載，系爭
    2,880萬元債務已全部清償。
  (十)依據臺灣高等法院臺中分院93年度上易字第539號刑事判決
    記載，系爭2,600萬元中以劉美樊名義貸得1,500萬元部分，
    已全部清償完畢。
  (十一)系爭新崙雅段307、327地號土地已於89年6月22日移轉所有
    權登記予蕭博修，其抵押權設定義務人及債務人均變更為蕭
    博修。
  (十二)系爭新崙雅段322地號土地於95年6月13日由訴外人陳啟能經
    法院拍賣取得所有權。
  (十三)系爭新崙雅段307、322、327地號土地供原告學校作停車場
    使用。
四、兩造爭執事項：
  (一)前開2則刑事判決各記載系爭2,880萬元、系爭2,600萬元中
    以劉美樊名義貸得1,500萬元部分，均已清償完畢，是否有
    實質證據力？被告是否有其他免責事由存在？
  (二)系爭讓與契約第3項、第4項約定，是否屬於免責之債務承擔
    契約？如屬肯定，原告學校有無承認？
五、按「依債務本旨，向債權人或其他有受領權人為清償，經其
    受領者，債之關係消滅。」，民法第309條第1項定有明文。
    經查：依據本院刑事庭89年度易字第1784號刑事判決記載，
    系爭2,880萬元已全部清償，且經本院調取本院刑事庭88年
    自字第97號侵占案件刑事卷宗全卷，得知被告於88年10月29
    日於該刑事案件審理時當庭提出員林信合社轉帳（收入）傳
    票影本2件及華僑銀行員林分行存款證明書1件（該刑事卷宗
    第72頁、第73頁參照），該2件轉帳（收入）傳票影本上尚
    蓋有員林信合社中正分社會計張淑鑾章戳，並記載系爭2,88
    0萬元各於88年10月8日下午2時9分、10分已全數清償完畢，
    當日尚清償利息87,274元，且系爭2,880萬元借款帳戶00-00
    -000000號、00-00-000000亦同時全部結清。基此，足見被
    告辯稱其已清償系爭2,880萬元，未負欠原告2,880 萬元及
    最近5年法定遲延利息之債務乙節，洵值採信。至於原告主
    張係原告學校自行籌款清償乙節，未據原告提出具體證據以
    實其說，尚難採信。
六、按「法人應設董事‧‧‧董事就法人一切事務，對外代表法
    人。董事有數人者，除章程另有規定外，各董事均得代表法
    人。」，民法第27條第1項、第2項定有明文。準此規定，可
    知董事為法人必設機關，且董事對外代表法人，即代表人所
    為之行為，即視為被代表人之行為者。代表與代理之觀念類
    似，但仍有不同。代理與被代表者混為同一人格，其與第三
    者之關係，即為被代表者與第三者之關係。而代理人則與本
    （被代理人）仍為兩個人格關係，其與第三人之行為，仍屬
    於代理人之行為，僅其效果直接對於本人發生而已。代表除
    得為法律行為外，並得為事實行為。而代理則僅得為法律行
    為或準法律行為。次按「第三人與債務人訂立契約承擔其債
    務者，非經債權人承認，對於債權人不生效力。」，民法第
    301條定有明文。此規定所謂債權人承認，係指債權人向債
    務人或承擔人以明示或默示之方法表示同意，使債務承擔契
    約對於債權人發生效力之意思表示而言。債權人承認以後，
    債務承擔契約即對於債權人發生效力，債務人因而脫離原有
    債之關係，由第三人承擔債務。故債權人僅可對承擔人主張
    債權，原債務人既已免其債務，債權人即不得對其請求清償
    債務。倘若承擔人不履行債務，與原債務人亦屬無關。蓋債
    務承擔契約之標的，僅在於債務之承擔，債務既經移轉承擔
    人，原債務人亦因債權人之承認而得對其主張承擔契約之效
    力，脫離債務人之地位，是契約之目的已達。至於承擔人是
    否履行其債務，為債務人是否請求強制執行之問題，亦非原
    債務人所得干預。經查：依據臺灣高等法院臺中分院93年度
    上易字第539號刑事判決記載，系爭2,600萬元中以劉美樊名
    義貸得1,500萬元部分，已全部清償完畢。雖經本院調取該
    件刑事卷宗全卷，未據查閱出相關清償證明文件。惟查：系
    爭新崙雅段307、327地號土地已於89年6月22日移轉所有權
    登記予蕭博修，其抵押權設定義務人及債務人均變更為蕭博
    修，被告及原債務人劉美樊均未列為抵押債務人或義務人，
    此情有相關土地登記謄本附卷可參。基此，原告學校第10屆
    董事蕭博修於擔任董事期間，既已承擔此項抵押債務，加上
    系爭新崙雅段307、327地號既供作原告學校停車場使用，性
    質上自屬於原告學校之事務，蕭博修基於董事之身分，代表
    原告學校處理此項抵押債務無訛，因此應解為原告學校已承
    認此項免責債務承擔，始與事實較為相符。換言之，被告辯
    稱其就系爭2,600萬元中以劉美樊名義貸得1,500萬元部分，
    具有免責事由存在，即無不合，應值採信。
七、按系爭讓與契約第1項約定，被告及其他第9屆董事陳于焄、
    王永安、張向善、張慶輝、張福瑞、吳伸雄（即甲方）同意
    每席董事以1,600萬元補償金之代價，讓與乙○○及蕭博修
    （即乙方）；第2項約定補償金交付方式；第3項約定，原借
    用陳黃登美及劉美樊名下登記之系爭新崙雅段322、307地號
    （重測前崙雅段241、226地號）土地應移轉予乙○○、蕭博
    修或其指定之人，及系爭2,600萬元抵押債務應於移轉登記
    完成之日起1個月內清償；第4項約定，系爭2,880萬元債務
    應由乙○○、蕭博修於第10屆董事選出之日起7日內籌措金
    額會同被告前往清償；第5項約定，如有未盡事宜，悉依相
    關法律規定處理，此情有系爭讓與契約影本附卷可參。準此
    ，可見系爭讓與契約第3項、第4項規定，性質該當於免責之
    債務承擔契約。其承擔人為乙○○、蕭博修2人，如經原告
    學校承認者，被告依法即可免責。再者，佐以原告學校第10
    屆董事名單，系爭讓與契約所載甲方即被告、陳于焄、王永
    安、張向善、張慶輝、張福瑞、吳伸雄等7席第9屆董事，全
    部未獲連任，實際上系爭讓與契約第1項約定已付諸實現。
    另外，參以系爭新崙雅段307、327地號土地已於89年6月22
    日所有權移轉登記予蕭博修，實際上乃在於履行系爭讓與契
    約第3項約定。況且，系爭2,880萬元債務早於88年10月8日
    全數清償完畢，相關借款帳戶亦同時全部結清，實際上系爭
    讓與契約第4項亦付諸實現。是以，乙○○、蕭博修2人於88
    年9月14日簽訂系爭讓與契約後，依據系爭讓與契約第1項約
    定內容，旋於88年9月17日獲選原告學校第10屆董事或董事
    長；並自88年9月30日起開始行使董事或董事長職權，接續
    履行或配合辦理系爭讓與契約第3項、第4項約定；再加上系
    爭讓與契約第3項、第4項約定，分別涉及原告學校停車場使
    用及財務問題，性質上自屬於原告學校之事務。顯然乙○○
    、蕭博修2人並非出於個人名義，而係本於董事長或董事之
    身分，代表原告學校處理此等事務無訛。自應解為原告學校
    已承認此項免責債務承擔契約，始與事實較為相符。換言之
    ，被告辯稱其就系爭2,600萬元、2,880萬元債務，均有免責
    事由存在，於法亦無不合，洵值採信。至於系爭新崙雅段
    322地號土地於95年6月13日由訴外人陳啟能經法院拍賣取得
    所有權，致系爭讓與契約第4項部分內容無法履行。惟此乃
    原債務承擔契約成立後及債權人承認後所發生，仍無礙於原
    債務承擔契約之效力。
八、從而，被告就系爭2,600萬元、2,880萬元債務，均有免責事
    由存在，其已脫離原有債之關係，原告猶本於侵權行為損害
    賠償、不當得利及委任等法律關係，請求被告應給付原告
    5,480萬元，及自92年8月4日起至清償日止，按年息百分之5
    計算之利息（即起訴前5年法定遲延利息），為無理由，應
    予駁回。
九、原告之訴既經駁回，則其假執行之聲請已失所附麗，應併駁
    回之。
十、本件事證已臻明確，兩造其餘攻擊防禦方法及舉證，經審酌
    後於判決結果不生影響，爰不再贅詞論列。
十一、訴訟費用負擔之依據：民事訴訟法第78條。
中    華    民    國    97    年    12    月    31    日
                  民事第一庭    法  官  陳正禧
上正本係照原本作成。
如不服本判決，須於收受判決正本送達後20日內向本院提出上訴
狀。
中    華    民    國    97    年    12    月    31    日
                                書記官  蕭美鈴


司法院資訊處製作；財團法人民間司法改革基金會備份。
